【裁判字號】    89,訴,2753
【裁判日期】    900130
【裁判案由】    偽造文書等
【裁判全文】
臺灣高雄地方法院刑事判決                        八十九年度訴字第二七五三號
    公  訴  人  臺灣高雄地方法院檢察署檢察官
    被      告  丙○○
右列被告因偽造文書等案件，經檢察官提起公訴（八十九年度調偵字第一八號），本
院判決如左：
    主  文
丙○○無罪。
    理  由
一、公訴意旨略以：被告丙○○自民國八十七年七月二日起在朋升實業公司（下稱朋
    升公司）擔任業務代表。乃意圖為自己不法所有，基於概括犯意，自八十七年九
    、十月起先後多次在高雄市向廠商禾豐通信行收取八十七年九、十月份貨款共計
    新台幣（下同）五千八百三十五元後侵占入己。又於八十七年九、十月間偽造客
    戶金銓龍通訊行、明谷通信企業股份有限公司（下稱明谷公司）名義之簽收單向
    明升公司進貨，使該公司分別交付一萬一千一百八十元、五千二百四十元之貨物
    ，丙○○取得上開貨物後未交付客戶而侵占入己，因認被告丙○○涉犯刑法第二
    百十條、第二百十六條之行使偽造私文書及同法第三百三十六條第二項之業務侵
    占罪嫌。
二、按犯罪事實應依證據認定之，無證據不得推定其犯罪事實；又不能證明被告犯罪
    者，應諭知無罪之判決，刑事訴訟法第一百五十四條、第三百零一條第一項定有
    明文；又告訴人之告訴，本以使被告受刑事追訴為目的，故其陳述是否與事實相
    符，自應調查其他證據，以資審認，苟其所為攻擊之詞，尚有瑕疵，則在此瑕疵
    未予究明以前，即不能遽採為斷罪之基礎，最高法院六十九年台上字第一五三一
    號著有判例。本件公訴意旨認被告涉犯刑法偽造文書及業務侵占罪嫌，無非係以
    告訴人明升公司代表人乙○○之指述為其論據。
三、訊據被告丙○○堅決否認有何偽造文書及業務侵占罪嫌，辯稱：「我自八十七年
    七月二日起在朋升公司任職，擔任業務員負責招攬客戶及收款，禾豐通信行之簽
    收單是我簽名的，因為我是業務員，送貨都要簽名，但我並沒有向禾豐收到錢，
    又金銓龍通訊行以及明谷公司確實有向朋升公司進貨，因為金銓龍負責人劉永泰
    有一張簽收單漏簽，經由他同意我才代簽，另明谷公司之簽收單一張也是該公司
    負責人湯明輝同意我才代簽，後來明谷公司的貨有退給明升公司，我並沒有偽造
    文書及侵占。」等語。經查，告訴人代表人乙○○雖一再指稱被告有偽造文書及
    侵占款項之行為，並提出簽收單為證，然上開禾豐通信行之簽收單僅能證明被告
    有經手禾豐通信行之業務，並不足以證明被告有向禾豐通信行收取款項未繳回朋
    升公司；而被告雖承認在編號一八六六號之簽收單金銓龍通信行（編號一八六六
    號）、明谷公司（編號一八九二號）之簽收單上代簽客戶姓名，然被告既辯稱其
    代簽係經客戶同意，且證人甲○○於本院審理時復到庭證稱：「我原先在朋升公
    司擔任高雄地區的會計業務，八十八年三月間離職，被告於八十七年間離職，被
    告離職時帳目有交代清楚，並反應有應收未收之款項，所以朋升公司有派副理下
    來處理，但禾豐與金銓龍都找不到人收款，印象中明谷公司並沒有欠朋升公司的
    錢，簽收單上有簽名表示有出貨，但不表示有收錢。」等語，更足證本件純係被
    告於離職後，朋升公司未能向客戶收取款項所導致之糾紛，並無告訴人代表人所
    指偽造簽名及侵占貨款情事，故本件告訴人之指訴實有諸多瑕疵之處，揆諸首揭
    判例說明，自不能因告訴人之指訴即認被告有偽造文書及業務侵占之行為。此外
    ，復查無其他積極證據足以證明被告有何偽造文書、業務侵占犯行，被告犯罪應
    屬不能證明，爰依首開法條之規定，為被告無罪之諭知。
據上論結，應依刑事訴訟法第三百零一條第一項，判決如主文。
中      華      民      國      九十      年      一    月    三十      日
                                  臺灣高雄地方法院刑事庭
                                      法  官    吳  宏  榮
右正本證明與原本無異。
如不服本判決，應於判決送達後十日內，向本院提出上訴狀。
                                      書記官    呂  怜  勳
中      華      民      國      九十      年      一    月    三十一    日


司法院資訊處製作；財團法人民間司法改革基金會備份。
